臺灣桃園地方法院刑事判決　　　　　　　110年度易字第656號
公　訴　人　臺灣桃園地方檢察署檢察官
被　　　告　盧治元




　　　　　　蔡邦佐




上列被告因竊盜案件，經檢察官提起公訴（109 年度偵字第0000
0 號、110 年度偵字第205 號、110 年度偵字第586 號、110 年
度偵字第1258號），被告於本院準備程序進行中，就被訴事實為
有罪之陳述，經本院告知簡式審判程序意旨，並聽取公訴人及被
告之意見後，裁定改依簡式審判程序審理，判決如下：
    主  文
盧治元犯附表一編號一至四所示之罪，均累犯，各處如附表一編
號一至四所示之刑。所處拘役部分，應執行拘役柒拾伍日，如易
科罰金，以新臺幣壹仟元折算壹日。未扣案如附表三編號一、二
所示之犯罪所得沒收，於全部或一部不能沒收或不宜執行沒收時
，追徵其價額。
蔡邦佐犯附表一編號二至四所示之罪，各處如附表一編號二至四
所示之刑。所處有期徒刑部分，應執行有期徒刑陸月，如易科罰
金，以新臺幣壹仟元折算壹日。扣案如附表二所示之物沒收；未
扣案如附表三編號三至五所示之犯罪所得沒收，於全部或一部不
能沒收或不宜執行沒收時，追徵其價額。
    事  實
一、盧治元與某身分不詳之成年女子意圖為自己不法之所有，共
    同基於竊盜之犯意聯絡，於民國109 年9 月8 日凌晨2 時10
    分許，一同前往桃園市○○區○○路0 段000 號1 樓之夾娃
    娃機店，由盧治元以萬能鑰匙開啟夾娃娃機台後，再由盧治
    元及該女子徒手取出機台內所擺放之粉紅色娃娃1 隻、韓式
    烤盤1 個及便當盒1 個，而竊取曾佳怡所擺放之商品得手。
二、蔡邦佐及盧治元意圖為自己不法之所有，共同基於加重竊盜
    之犯意聯絡，於109 年9 月10日凌晨2 時39分許，由蔡邦佐
    攜帶客觀上足以對人之身體安全構成威脅之金屬製鍋鏟，一
    同前往桃園市○○區○○路00號夾娃娃機店。蔡邦佐持萬能
    鑰匙開啟機台控制面板後，再以強力磁鐵、鍋鏟及徒手竊取
    機台內之現金，盧治元則負責把風及幫忙開啟機台，而共同
    竊取機台內屬黃一芝所有之現金新臺幣（下同）2,000 元得
    手。
三、蔡邦佐意圖為自己不法之所有，分別基於竊盜之犯意；盧治
    元則分別基於幫助竊盜之犯意，而為下列犯行：
  ㈠於109 年9 月11日下午1 時38分許，由盧治元騎乘車號000
    -000號普通重型機車搭載蔡邦佐，前往桃園市○○區○○路
    000 ○0 號夾娃娃機店。蔡邦佐下車以萬能鑰匙開啟夾娃娃
    機台，徒手竊取機台內屬王優豪所有之現金6,000 元得手，
    再由盧治元騎乘機車搭載蔡邦佐離去。
  ㈡於109 年9 月15日晚間7 時5 分許，由盧治元騎乘車號000
    -000號普通重型機車搭載蔡邦佐，前往桃園市○鎮區○○路
    ○○段000 號夾娃娃機店。蔡邦佐下車以萬能鑰匙開啟夾娃
    娃機台，徒手竊取機台內屬冉光煒所有之現金150 元得手，
    再由盧治元騎乘機車搭載蔡邦佐離去。
四、案經王優豪訴由桃園市政府警察局龍潭分局暨桃園市政府警
    察局平鎮分局移送臺灣桃園地方檢察署檢察官偵查起訴。
    理  由
一、本判決援引之供述及非供述證據，均係依法定方式取得，並
    經本院於審理期日踐行合法之調查，被告蔡邦佐及盧治元迄
    本院言詞辯論終結前，均未爭執其證據能力，得採為判決之
    基礎。
二、上開犯罪事實，業據被告蔡邦佐及盧治元於本院準備程序及
    審理程序坦承不諱，並有被害人曾佳怡、黃一芝、王優豪及
    冉光煒於警詢之指訴、監視錄影畫面、現場照片、扣案鍋鏟
    1 支及強力磁鐵1 個可佐。足認被告之自白有相當之證據相
    佐，且與事實相符，應堪信為真實。就事實一與被告盧治元
    共同行竊之女子，並無事證顯示為兒童或少年，依有疑唯利
    於被告之法理，應認為成年人。從而，本件事證明確，被告
    犯行堪以認定，應依法論罪科刑。
三、論罪科刑：
  ㈠法律適用之說明：
  ⒈按刑法第321 條第1 項第3 款之攜帶兇器竊盜罪，係以行為
    人攜帶兇器竊盜為其加重條件。此所謂兇器，其種類並無限
    制，凡客觀上足對人之生命、身體、安全構成威脅，具有危
    險性之兇器均屬之，且祇須行竊時攜帶此種具有危險性之兇
    器為已足，並不以攜帶之初有行兇之意圖為必要（最高法院
    79年度台上字第5253號判決同此見解）。被告為事實欄二所
    示竊盜犯行時，攜帶鍋鏟為工具。又該鍋鏟為金屬材質，有
    把手可供穩固握持，另把手端亦屬金屬材質，末端細長可供
    刺擊，有鍋鏟照片在卷可參（見偵586 卷第67頁），客觀上
    足對人之身體安全構成威脅。被告雖無意以該鍋鏟作為傷人
    之工具，惟依前開說明，仍構成刑法第321 條第1 項第3 款
    之加重條件。
  ⒉未參與犯罪構成要件行為，亦無共同犯罪之意思聯絡，而就
    正犯實行犯罪之行為提供助益者，為幫助犯。被告盧治元就
    事實三、㈠、㈡所示，騎乘機車搭載被告蔡邦佐，對被告蔡
    邦佐之竊盜行為提供助益，惟並非犯罪之構成要件行為，亦
    無事證顯示被告盧治元事前與被告蔡邦佐有共同犯罪之意思
    聯絡，核屬竊盜之幫助犯。
  ㈡罪名：
  ⒈被告盧治元就犯罪事實一所為，犯刑法第320 條第1 項之竊
    盜罪；就犯罪事實二所為，犯刑法第321 條第1 項第3 款之
    加重竊盜罪；就犯罪事實三、㈠、㈡所為，均犯刑法第30條
    第1 項前段、第320 條第1 項之幫助竊盜罪。起訴書就犯罪
    事實三、㈠、㈡雖認被告盧治元為共同正犯，惟經檢察官當
    庭更正（見本院易卷第103頁），附此敘明。
  ⒉被告蔡邦佐就犯罪事實二所為，犯刑法第321 條第1 項第3
    款之加重竊盜罪；就犯罪事實三、㈠、㈡所為，均犯刑法第
    320 條第1 項之竊盜罪。
  ㈢共同正犯：
    被告盧治元就犯罪事實一，與某身分不詳之成年女子間，有
    犯意聯絡及行為分擔，應論以共同正犯。被告蔡邦佐及盧治
    元就犯罪事實二，有犯意聯絡及行為分擔，亦應論以共同正
    犯。
  ㈣罪數：
    被告蔡邦佐所犯3 罪間，被告盧治元所犯4 罪間，犯意各別
    ，行為互不相同，均應分論併罰。
  ㈤累犯之說明：
  ⒈被告蔡邦佐前因公共危險案件，經本院以107 年度壢交簡字
    第1354號判決判處有期徒刑2 月確定，入監後於108 年1 月
    30日易科罰金出監而執行完畢，有臺灣高等法院被告前案紀
    錄表可稽。其復於有期徒刑執行完畢後，5 年內故意再犯本
    案最重本刑為有期徒刑以上之各罪，均為累犯。惟審酌被告
    蔡邦佐於前案及本案所犯，其行為態樣及罪質均有明顯不同
    ，尚難因前案有期徒刑執行完畢之結果，認為被告蔡邦佐於
    本案之惡性更為重大。故被告蔡邦佐於本案雖屬累犯，惟參
    酌司法院釋字第775 號解釋意旨，不予加重其最低本刑，亦
    不另於主文為累犯之記載。
  ⒉被告盧治元前因竊盜案件，經本院以107 年度壢簡字第769
    號判決判處有期徒刑4 月確定，入監後於108 年6 月26日執
    行完畢出監，有臺灣高等法院被告前案紀錄表可稽。其復於
    有期徒刑執行完畢後，5 年內故意再犯本案最重本刑為有期
    徒刑以上之各罪，均為累犯。再審酌被告前案及本案所犯，
    均為罪質相同之竊盜罪，可見其遵法意識薄弱，未能因徒刑
    之執行而知所警惕，故參酌司法院釋字第775 號解釋意旨，
    依刑法第47條第1 項規定加重其刑。
  ㈥刑之減輕：
  ⒈被告蔡邦佐及盧治元就犯罪事實二所示犯行，雖攜帶客觀上
    足以對人之身體安全構成威脅之金屬製鍋鏟行竊，惟鍋鏟之
    危險性較低，且於本案主要係供撈取夾娃娃機台內之硬幣。
    又被告本次竊得現金2,000 元，所得非鉅。參酌本次犯罪之
    情狀，縱使科以法定最輕本刑，仍有情輕法重之嫌，故依刑
    法第59條規定，就被告2 人均減輕其刑。
  ⒉被告盧治元就犯罪事實三、㈠、㈡所示，係幫助他人實行犯
    罪行為，為幫助犯，依刑法第30條第2 項規定，均按正犯之
    刑減輕之。
  ⒊上述犯罪兼有法定刑加重及減輕之事由者，均依法先加後減
    之。
  ㈦科刑：
    審酌被告恣意竊取他人夾娃娃機台內之財物，對於他人財產
    權缺乏尊重，實不足取，念其所竊財物價值非鉅，且犯後坦
    承犯行，兼衡各自參與犯罪情節、手段、所生損害、素行、
    智識能力、經濟及生活狀況等一切情狀，分別量處如主文所
    示之刑，並就所處多數有期徒刑及多數拘役部分，分別定其
    應執行之刑，另均諭知易科罰金之折算標準。
四、沒收：
  ㈠扣案如附表二所示鍋鏟1 支及強力磁鐵1 個，為被告蔡邦佐
    所有，供本案事實二犯罪所用之物，業據被告蔡邦佐供承在
    卷（見本院易卷第100 頁），依刑法第38條第2 項前段規定
    沒收。至於被告用以行竊之鑰匙並未扣案，檢察官亦未聲請
    沒收。審酌沒收未扣案之犯罪工具，將來執行時，尚需另啟
    程序處理；又沒收犯罪工具之目的，主要在避免將來再用於
    犯罪，追徵其價額之實益較低。綜合考量沒收之重要性及所
    需支出之勞費，恐不成比例，故不予諭知沒收。
  ㈡犯罪所得，屬於犯罪行為人者，沒收之；於全部或一部不能
    沒收或不宜執行沒收時，追徵其價額，刑法第38條之1 第1
    項前段、第3 項定有明文。經查：
  ⒈被告盧治元就犯罪事實一竊得之商品（市價約2,000 元），
    為被告盧治元於本案之犯罪所得；就犯罪事實二竊得之現金
    2,000 元，已朋分獲得1,000 元，此為被告盧治元所自承（
    見本院易卷第98頁）。上開犯罪所得（即附表三編號1 、2
    ）雖未扣案，仍應依前開規定沒收，於全部或一部不能沒收
    或不宜執行沒收時，追徵其價額。
  ⒉被告蔡邦佐就犯罪事實二竊得之現金2,000 元，已朋分獲得
    1,000 元，為被告蔡邦佐所自承（見本院易卷第100 頁）；
    就犯罪事實三、㈠、㈡共竊得現金6,150 元。上開犯罪所得
    （即附表三編號3 至5 ）雖未扣案，仍應依前開規定沒收，
    於全部或一部不能沒收或不宜執行沒收時，追徵其價額。
據上論斷，應依刑事訴訟法第273 條之1 第1 項、第299 條第1
項前段，判決如主文。
本案經檢察官楊挺宏提起公訴，檢察官周彤芬到庭執行職務。
中    華    民    國   110    年    11    月    23    日
                  刑事第四庭    法  官  涂偉俊
以上正本證明與原本無異。
如不服本判決應於收受判決後20日內向本院提出上訴書狀，並應
敘述具體理由。其未敘述上訴理由者，應於上訴期間屆滿後20日
內向本院補提理由書(均須按他造當事人之人數附繕本)「切勿逕
送上級法院」。
　
                                書記官  余玫萱
中    華    民    國   110    年    11    月    23    日
　
　
　
附錄所犯法條：
中華民國刑法第320條
意圖為自己或第三人不法之所有，而竊取他人之動產者，為竊盜
罪，處 5 年以下有期徒刑、拘役或 50 萬元以下罰金。
意圖為自己或第三人不法之利益，而竊佔他人之不動產者，依前
項之規定處斷。
前二項之未遂犯罰之。
中華民國刑法第321條
犯前條第 1 項、第 2 項之罪而有下列情形之一者，處 6 月以
上 5 年以下有期徒刑，得併科 50 萬元以下罰金：
一、侵入住宅或有人居住之建築物、船艦或隱匿其內而犯之。
二、毀越門窗、牆垣或其他安全設備而犯之。
三、攜帶兇器而犯之。
四、結夥三人以上而犯之。
五、乘火災、水災或其他災害之際而犯之。
六、在車站、港埠、航空站或其他供水、陸、空公眾運輸之舟、
    車、航空機內而犯之。
前項之未遂犯罰之。
附表一：
┌──┬───────┬───────────────────┐
│編號│犯罪事實      │主文                                  │
├──┼───────┼───────────────────┤
│ 1  │事實欄一      │盧治元共同竊盜，累犯，處拘役伍拾日，如│
│    │              │易科罰金，以新臺幣壹仟元折算壹日。    │
├──┼───────┼───────────────────┤
│ 2  │事實欄二      │盧治元共同攜帶兇器竊盜，累犯，處有期徒│
│    │              │刑伍月，如易科罰金，以新臺幣壹仟元折算│
│    │              │壹日。                                │
│    │              │蔡邦佐共同攜帶兇器竊盜，處有期徒刑伍月│
│    │              │，如易科罰金，以新臺幣壹仟元折算壹日。│
├──┼───────┼───────────────────┤
│ 3  │事實欄三、㈠  │盧治元幫助竊盜，累犯，處拘役參拾日，如│
│    │              │易科罰金，以新臺幣壹仟元折算壹日。    │
│    │              │蔡邦佐竊盜，處有期徒刑貳月，如易科罰金│
│    │              │，以新臺幣壹仟元折算壹日。            │
├──┼───────┼───────────────────┤
│ 4  │事實欄三、㈡  │盧治元幫助竊盜，累犯，處拘役壹拾伍日，│
│    │              │如易科罰金，以新臺幣壹仟元折算壹日。  │
│    │              │蔡邦佐竊盜，處拘役參拾日，如易科罰金，│
│    │              │以新臺幣壹仟元折算壹日。              │
└──┴───────┴───────────────────┘
附表二：
┌──┬───────┬──┬────────────────┐
│編號│名稱          │數量│備註                            │
├──┼───────┼──┼────────────────┤
│ 1  │強力磁鐵      │1個 │被告蔡邦佐所有，供犯罪事實二犯罪│
├──┼───────┼──┤所用之物。                      │
│ 2  │鍋鏟          │1支 │                                │
└──┴───────┴──┴────────────────┘
附表三：
┌──┬────┬───────┬──────────────┐
│編號│被告    │犯罪事實      │犯罪所得（新臺幣）          │
├──┼────┼───────┼──────────────┤
│ 1  │盧治元  │事實欄一      │粉紅色娃娃、韓式烤盤、便當盒│
│    │        │              │各1 個（市價共2,000 元）    │
├──┤        ├───────┼──────────────┤
│ 2  │        │事實欄二      │1,000元                     │
├──┼────┼───────┼──────────────┤
│ 3  │蔡邦佐  │事實欄二      │1,000元                     │
├──┤        ├───────┼──────────────┤
│ 4  │        │事實欄三、㈠  │6,000元                     │
├──┤        ├───────┼──────────────┤
│ 5  │        │事實欄三、㈡  │150元                       │
└──┴────┴───────┴──────────────┘